臺灣高雄地方法院民事裁定
108年度消債更字第256號
聲  請  人  江佳鳳  
0000000000000000

0000000000000000

代  理  人  陳雅貞律師
上列當事人因消費者債務清理事件聲請更生，本院裁定如下：
    主  文
聲請人江佳鳳自中華民國一百零九年二月十八日下午四時起開始
更生程序。
命司法事務官進行本件更生程序。
    理  由
一、按債務人不能清償債務或有不能清償之虞者，得依本條例所
    定更生或清算程序，清理其債務；債務人無擔保或無優先權
    之本金及利息債務總額未逾新臺幣（下同）12,000,000元者
    ，於法院裁定開始清算程序或宣告破產前，得向法院聲請更
    生；法院開始更生程序之裁定，應載明其年、月、日、時，
    並即時發生效力；法院開始更生或清算程序後，得命司法事
    務官進行更生或清算程序，必要時得選任律師、會計師或其
    他適當之自然人或法人1人為監督人或管理人，消費者債務
    清理條例（下稱消債條例）第3條、第16條第1項、第42條第
    1項、第45條第1項分別定有明文。
二、聲請意旨略以：伊有不能清償債務情事，前依消債條例規定
    ，向本院聲請調解債務清償方案，惟調解不成立。伊又未經
    法院裁定開始清算程序或宣告破產，爰聲請更生等語。
三、經查：
  ㈠聲請人前於民國108年5月15日提出債權人清冊，向本院聲請
    調解債務清償方案，經本院108年度司消債調字第231號受理
    ，於108年6月10日調解不成立，聲請人於同日以言詞聲請更
    生等情，業經本院依職權調閱上開調解卷宗核閱無訛。
  ㈡聲請人於105年度至107年度均無申報所得，名下無財產，雖
    有友邦人壽保單，然經本院依職權向友邦人壽函詢，迄未獲
    回覆，因該保單解約金之數額無礙於本件更生聲請之准駁，
    爰暫未予列計，併附敘明；又聲請人自陳106年1月起至108
    年4月為照顧子女而無業，賴配偶支付生活費用，108年4月
    至6月於永正機械有限公司任職，本薪15,000元，全勤獎金3
    ,000元，因出勤率過低遭解雇，現待業中，仰賴配偶每月給
    付15,000元以支付生活費、子女扶養費，不足再由配偶負擔
    ，現未領取任何補助等情，有財政部高雄國稅局105年至106
    年綜合所得稅各類所得資料清單及財產歸屬資料清單【本院
    108年度司消債調字第231號卷（下稱調卷）第16頁、第18至
    19頁】、107年度稅務電子閘門財產所得調件明細表（調卷
    第24頁）、財產及收入狀況說明書（調卷第4至6頁）、債權
    人清冊（調卷第7頁）、戶籍謄本（本案卷第18頁）、勞工
    保險被保險人投保資料表（調卷第21頁、本案卷第60頁）、
    個人商業保險查詢結果表（本案卷第49頁）、財團法人金融
    聯合徵信中心前置協商專用債權人清冊（調卷第11至13頁）
    、信用報告（調卷第14至15頁）、高雄市政府社會局函（本
    案卷第41頁）、健保投保紀錄（本案卷第38至40頁）、勞動
    部勞動力發展署高屏澎東分署函（本案卷第42頁）、永正機
    械有限公司薪資明細表（調卷第20頁、本案卷第22頁）、聲
    請人108年8月9日陳報狀（本案卷第16至17頁）、聲請人108
    年10月3日陳報三狀（本案卷第52至53頁）、存簿（本案卷
    第35頁）等附卷可證。依聲請人上述工作、收入及財產情況
    ，堪認以其配偶目前每月給付之15,000元核算其償債能力，
    較為妥適。日後於執行更生階段如有出現其他事證，仍可依
    其情形調整其收入數額之認定，附此敘明。
  ㈢關於聲請人個人日常必要支出部分，聲請人主張每月支出12,
    300元乙情。按債務人必要生活費用，以最近一年衛生福利
    部或直轄市政府所公告當地區每人每月最低生活費一點二倍
    定之，消債條例第64條之2第1項定有明文。本院參酌衛福部
    社會司所公告109年度高雄市最低生活費為13,099元，則聲
    請人每月最低生活所必需除有特殊情形並有證據證明者外，
    自宜以此之1.2倍即15,719元為度，始得認係必要支出。又
    聲請人陳稱於配偶所有房屋居住，客觀上無房屋費用支出，
    故於計算聲請人個人每月必要生活費時，即應自前開已包括
    聲請人居住費用在內之每月最低生活費用中，扣除相當於房
    租支出所佔比例（大約為24.36％）。依此計算結果，聲請人
    每月之必要生活費應以11,890元為準【計算式：15,719－（1
    5,719×24.36%）＝11,890】，逾此範圍難認必要。
  ㈣關於聲請人扶養支出部分，聲請人稱與配偶劉勝雄共同扶養
    子女劉○文、劉○宏，每月各支出扶養費2,000元。經查，劉○
    文係88年12月生，現就讀大學，於106年至107年度無申報所
    得，名下無財產，現於火鍋店代班，每週約工作1至2日，日
    薪600元，未領取任何補助；劉○宏係91年1月生，現就讀高
    職，於106年至107年度無申報所得，名下無財產，現無打工
    ，未領取任何補助等情，此有戶籍謄本（本案卷第18頁）、
    所得資料清單及財產歸屬資料清單（本案卷第26至31頁）、
    勞工保險被保險人投保資料表（本案卷第21頁）、存簿（本
    案卷第36至37頁）、高雄市政府社會局函（本案卷第41頁）
    附卷可考。按民法第1114條第1款所定，直系血親相互間互
    負扶養義務，係指凡不能維持生活而無謀生能力時，皆有受
    扶養之權利，並不以未成年為限。又所謂謀生能力並不專指
    無工作能力者而言，雖有工作能力而不能期待其工作，或因
    社會經濟情形失業，雖已盡相當之能事，仍不能覓得職業者
    ，亦非無受扶養之權利，故成年之在學學生，未必即喪失其
    受扶養之權利（最高法院56年台上字第795號判例可資參照
    ）。查劉○文雖已成年，然現就讀大學，名下無財產，每週
    打工1至2日，日薪600元，則每月打工收入約4,800元（計算
    式：600×2×4＝4,800），並不足以支應自己之生活開銷，確
    尚無謀生能力而有受扶養之權利，至劉○宏既未成年，名下
    復無財產，堪認亦有受扶養之權利。至於扶養費用數額部分
    ，按受扶養者之必要生活費用，準用第一項規定計算基準數
    額，並依債務人依法應負擔扶養義務之比例認定之，消債條
    例第64條之2第2項亦有明定。準此，聲請人所應負擔其所育
    子女每月之扶養費，自宜以此為度，始得認係必要支出，是
    在無其他更為詳實之資料可供佐證之情形下，本院認即應以
    109年度高雄市每人每月不含房屋支出之最低生活必需11,89
    0元（詳前述），扣除劉○文每月打工收入後，與配偶共同負
    擔扶養費。茲審酌聲請人負擔高額債務需要清理，其所負義
    務自有別於一般，不能不考慮其經濟能力，而聲請人既陳稱
    配偶劉勝雄負擔大部分之生活費用、扶養費用之支出，本院
    認聲請人與配偶應分擔扶養子女費用之比例約為1：9。故綜
    上，聲請人子女每月之扶養費即應以1,898元為度（計算式
    ：（11,890×2－4,800）×0.1＝1,898】，逾此範圍之主張，並
    無可採。
  ㈤承上，聲請人目前每月收入15,000元，扣除個人必要支出15,
    719元、子女扶養費1,898元後，剩餘1,212元，而聲請人目
    前負債總額為2,165,489元（調卷第30至38頁、第44頁、第4
    7頁，包括：新光銀行、國泰世華銀行、玉山銀行、台新銀
    行），以每月所餘逐年清償，至少須約149年（計算式：2,1
    65,489÷1,212÷12≒149）始能清償完畢，應認其已不能清償
    債務。此外，聲請人無擔保或無優先權之債務總額未逾1,20
    0萬元，且無消債條例第6條第3項、第8條或第46條各款所定
    駁回更生聲請之事由存在。則聲請人聲請更生為有理由，應
    予准許，爰命司法事務官進行本件更生程序。
四、依消債條例第11條第1 項、第45條第1 項、第16條第1 項，
    裁定如主文。
中　　華　　民　　國　 109　　年　　2 　　月　　18　　日
              　　民事庭　  　法　官　陳宛榆
以上正本係照原本作成。
本裁定不得抗告。
中　　華　　民　　國　 109　　年　　2 　　月　　18　　日
  　                          書記官　何福添